【裁判字號】    98,交抗,1296
【裁判日期】    980630
【裁判案由】    違反道路交通管理處罰條例
【裁判全文】
臺灣高等法院交通事件裁定          98年度交抗字第1296號
抗  告  人  台北市交通事件裁決所
受 處分 人  甲○○
上列抗告人因違反道路交通管理處罰條例案件，不服臺灣台北地
方法院98年度交聲字第735號，中華民國98年4月17日所為裁定（
原處分案號：北市裁催字第裁22-A00WF8474號），提起抗告，本
院裁定如下：
    主  文
原裁定撤銷，發回臺灣台北地方法院。
    理  由
一、原裁定意旨略以：受處分人甲○○於民國（下同）97年8月3
    日18時1分許，騎乘車號DQY-251號輕型機車，在臺北市○○
    街、杭州南路口之設有燈光號誌管制路口時違規闖越紅燈，
    經執勤員警當場攔停舉發，嗣經原處分機關裁處罰鍰新台幣
    （下同）4500元，並記違規點數3點。受處分人則以其並未
    違規，且當場拒收罰單，員警當時未告知須在15日內繳交罰
    款為由聲明異議。而依證人即舉發員警乙○○所證，足認證
    人於認定受處分人有交通違規之情形下擎單舉發，惟受處分
    人於證人尚未及交付舉發單及告知到案日期時即逕自離去，
    證人亦未再上前繼續攔停，舉發單位於事後亦未有任何補行
    送達舉發單之積極作為，則受處分人雖有違規事由，因未收
    受舉發單及未被告知應到案日期，自無從為本件罰款之繳納
    。原處分機關疏未詳查本件舉發程序有上開瑕疵，以受處分
    人有本件違規事實及未到案為由，依道路交通管理處罰條例
    第53條第1項規定裁處罰鍰4500元，並記違規點數3點，即有
    未合。因認受處分人之異議為有理由，而撤銷原處分，改諭
    知受處分人不罰。
二、抗告意旨略以：本案係攔停舉發案件，依違反道路交通管理
    事件統一裁罰基準及處理細則第11條第1項第1款規定「...
    被查獲之駕駛人或行為人為受處分人時，應將該通知單填記
    後交付該行為人簽名或蓋章收受之；拒絕簽章者，並記明其
    事由，視為已收受... 」。又證人為執法人員與受處分人素
    不相識，無設詞誣陷受處分人之理，況警員掣單舉發違規事
    實，本質上為行政處分，係公務員基於職務上之權力，依法
    就特定之具體事件所為之具公法上效果之單方面行政行為，
    基於公務員為公法上行為具有公信力之原則，其據以處分之
    事實認定應為正確無誤。受處分人未就執勤員警之舉發有誤
    提出相關證據以供調查，亦無證據足認員警有捏造事實違法
    取諦之情事，本件舉發應受合法正確之推定，本案違規事實
    明確，亦為受處分人所不爭，原審遽為不罰之裁定，未見適
    當，縱送達有不合法之處，亦應由原處分機關撤銷本件裁決
    處分後，再由原舉發機關重行送達舉發通知單，以資適法等
    語。
三、按當場舉發者，應填記駕駛人或行為人姓名、性別、出生年
    月日、地址、身分證統一編號及車主姓名、地址、車牌號碼
    、車輛種類。被查獲之駕駛人或行為人為受處分人時，應於
    填記通知單後將通知聯交付該駕駛人或行為人簽名或蓋章收
    受之；拒絕簽章者，仍應將通知聯交付該駕駛人或行為人收
    受，並記明其事由及交付之時間；拒絕收受者，應告知其應
    到案時間及處所，並記明事由與告知事項，視為已收受，違
    反道路交通管理事件統一裁罰基準及處理細則第11 條第1項
    第1款定有明文。
四、查違反道路交通管理事件舉發通知單本係用以通知被舉發人
    交通違規之事實，員警請違規人在舉發單上簽名，乃係請違
    規人簽收舉發單，表示以書面告知舉發事由之意，與行為人
    是否承認舉發之違規事實無關，若員警當場舉發時被舉發人
    已知悉其違規事實，自生通知之效力，不因被舉發人嗣後拒
    絕簽收舉發通知單而異其效果，且是否有違規情事，需由法
    院來作最後裁判，尚非受處分人自認無違規情事，即得任意
    拒絕簽收舉發單，此觀前揭違反道路交通管理事件統一裁罰
    基準及處理細則第11條第1項第1款之規定自明。本件受處分
    人於前揭時、地，騎乘輕型機車違規紅燈左轉，經證人即臺
    北市政府警察局中正第二分局交通分隊警員乙○○攔停當場
    掣單舉發，惟受處分人拒不簽收舉發單，取走證件後逕自離
    去等情，業據證人乙○○於原審法院具結證述明確，是受處
    分人對本件違規事實並非毫無所悉，舉發員警依法所掣發之
    臺北市政府警察局A00WF8474號舉發違反道路交通管理事件
    通知單，其上已明確記載「違規事實紅燈左轉」，「舉發違
    反法條道路交通管理處罰條例第53條第1項」，「應到案日
    期97年8月18日」、「應到案處所台北市交通事件裁決所」
    ，則員警將該舉發通知單交付受處分人簽名或蓋章收受時，
    受處分人於斯時已處於隨時可得收受該舉發通知單之狀態，
    且受處分人於原審亦到庭陳稱「（問: 當天的情形是不是如
    證人剛才所講的，他把證件還給你，你沒有取走紅單就騎車
    離去?）是的」、「（問: 你故意不取紅單?）因為我不服」
    等語，可知受處分人係於員警攔停告知違規事實、舉發通知
    單開具完成之後，故為拒絕簽章與收受，逕自離開現場。受
    處分人雖未收受實體罰單，仍可利用「公路監理網」查詢該
    筆違規資料，倘其對違規事實有所疑義，自得依法定程序提
    出申訴尋求救濟，本身之權利並未因而受有影響，如其拒絕
    收受，應自行承受其怠於收受舉發通知單之不利益結果。
五、原審認舉發單位對受處分人之上開違規事實，未依前揭規定
    送達舉發單及告知到案日期，致受處分人無從為本件罰款之
    繳納，而撤銷原處分，固非無據。惟查本件受處分人故意拒
    絕收受罰單在前，事後又消極不為查詢、處理，採取漠視之
    態度，其因此無從於到案日期前自行繳納，自應由其承擔不
    利益之後果，業如前述。縱本件舉發通知單之法定擬制送達
    程序有瑕疵，惟就受處分人曾受舉發之事實並無影響，僅使
    受處分人喪失於合法擬制送達收受舉發通知單後，於法定應
    到案期限內繳納最低額罰鍰之利益。原審未斟酌受處分人故
    意拒絕簽收舉發通知單，並任意離去，致員警未及告知到案
    時間及處所等可歸責於己，致未能及時知悉應到案時間之事
    實，受處分人因此未能於指定期間繳納罰鍰所生之不利益應
    由何人負擔？若屬舉發機關之送達瑕疵，此一程序上之瑕疵
    是否可補正？原審率將原處分撤銷，改諭知受處分人不罰，
    似嫌速斷，無異鼓勵違規行為人倘不服員警取締，均可心存
    僥倖，以拒絕簽收、拒絕受告知之投機方式，規避員警之合
    法舉發，圖求卸責，則道路交通安全秩序勢將破壞無存，難
    以維持。綜上，抗告意旨指摘原裁定不當，非無理由，自應
    由本院將原裁定撤銷，並發回原法院另為適當之裁定。
據上論斷，應依道路交通案件處理辦法第26條，刑事訴訟法第
413條前段，裁定如主文。
中    華    民    國    98    年    6     月    30    日
            刑事第十六庭審判長法  官  溫耀源
                              法  官  許增男
                              法  官  王敏慧
以上正本證明與原本無異。
不得再抗告。
                              書記官  丁淑蘭
中    華    民    國    98    年    6     月    30    日


司法院資訊處製作；財團法人民間司法改革基金會備份。
